【裁判字號】    95,交訴緝,1
【裁判日期】    950911
【裁判案由】    公共危險等
【裁判全文】
臺灣花蓮地方法院刑事判決             95年度交訴緝字第1號
公  訴  人  臺灣花蓮地方法院檢察署檢察官
被      告  乙○○
上列被告因公共危險等案件，經檢察官提起公訴（93年度發查偵
字第637號），被告於準備程序進行中，就被訴事實為有罪之陳
述，經本院合議庭裁定由受命法官獨任進行簡式審判程序，並判
決如下：
    主  文
乙○○駕駛動力交通工具肇事，致人受傷而逃逸，處有期徒刑拾
月；又偽造署押，足以生損害於公眾及他人，處有期徒刑月，
如附表(二)所示偽造之署押，均沒收。應執行有期徒刑壹年，如附
表(二)所示偽造之署押，均沒收。
    事  實
一、乙○○與伍耀仁為朋友關係，乙○○於民國92年6月1日晚上
    10時25分許，駕駛車號JA-0378 號自小客車搭載伍耀仁及吳
    盈德（二人分別坐於副駕駛座及後座），沿花蓮市○○○路
    由南往北行駛，途經國聯五路74號前，原應注意車前狀況，
    隨時採取必要之安全措施，並應在遵行車道內行駛，而依當
    時情形，又無不能注意之情事，竟疏於注意，侵入慢車道，
    撞及適正前行在慢車道由甲○○所騎乘車號UUG─752號之機
    車，造成甲○○受有胸部撞挫傷、右膝與左膝破皮傷等傷害
    （過失傷害部分業據甲○○撤回告訴，並經本院以92年度交
    訴字第15號判決公訴不受理在案）。詎乙○○肇事後，竟未
    下車察看，且未報請救護或為其他必要善後措施，反即駕車
    逃離現場，伍耀仁因察覺車身晃震，似有發生碰撞，即命乙
    ○○停車查看，但見車頭無異狀，旋又上車並與乙○○換手
    駕駛，迨行進約2 百公尺後，為自無線電獲報上情之計程車
    司機追躡，伍耀仁因緊張致開入死巷而遭攔獲。乙○○斯時
    因另案通緝中，為恐身分暴露，乃央請伍耀仁在遭警查獲時
    出面為其頂替（伍耀仁涉犯頂替罪部分，業經本院以94年度
    交訴字第13號判處有期徒刑3 月確定），並另行基於偽造署
    押之單一犯意，於同年月2日凌晨2時40分許，冒用其胞姐「
    張芝卉」之名應訊，接續二次在花蓮縣警察局花蓮分局豐川
    派出所之偵訊筆錄上，偽造「張芝卉」之簽名及按捺指印（
    共計簽名2枚、指印2枚），足以生損害於張芝卉及警察機關
    對於犯罪偵查之正確性。嗣伍耀仁於本院審理其所頂替之肇
    事逃逸案件時，向法官供出上情，因而查獲。
二、案經臺灣花蓮地方法院檢察署檢察官自動檢舉偵查起訴。
    理  由
一、上揭事實，業據被告乙○○於本院審理時坦承不諱，核與告
    訴人甲○○於警詢之指訴、同案被告伍耀仁於歷次審理時之
    供述、證人吳盈德、王淳於本院審理時之證述相符，復有道
    路交通事故現場圖、交通事故調查報告表(一)、(二)、舉發違反
    道路交通管理事件通知單、行政院衛生署花蓮醫院診斷證明
    書各乙紙、照片共9幀及偵訊筆錄1份在卷可稽，足徵被告之
    自白與事實相符，應堪採信。本案事證明確，被告犯行堪以
    認定，應予依法論科。
二、查被告行為後，刑法部分條文及刑法施行法業於94年2月2日
    經總統令修正公布，並於95年7月1日施行，又參酌最高法院
    95年5月23日刑事庭第8次會議決議中關於法律變更之比較適
    用原則：刑法（乃指修正後之現行法）第2條第1項之規定，
    係規範行為後法律變更所生新舊法律比較適用之準據法，於
    刑法施行後，應適用該法第2條第1項之規定，為「從舊從輕
    」之比較；另於比較時應就罪刑有關之共犯、未遂犯、想像
    競合犯、牽連犯、連續犯、結合犯，以及累犯加重、自首減
    輕暨其他法定加減原因（如身分加減）與加減比例等一切情
    形，本於統一性及整體性原則，綜其全部罪刑之結果而為比
    較。本案涉及法律變更部分經附表(一)所示比較新舊法之結果
    ，修正後之規定並非較有利於被告，是依刑法第2條第1項前
    段規定，有關修正部分自應一體適用修正前刑法之規定。又
    偽簽他人姓名並按指印，該指印同為代表該被冒用者之姓名
    ，作用及效力與署押無異，亦屬署押之一種。是核被告所為
    ，係犯刑法第185條之4駕駛動力交通工具肇事致人受傷而逃
    逸罪及同法第217條第1項偽造署押罪。被告雖先後二次在偵
    訊筆錄上，偽造「張芝卉」之簽名及按捺指印，然其數次犯
    行均係在密接之時地下實施，侵害同一法益，且被告冒名應
    訊均係為規避查緝之目的，是其顯係基於單一犯意接續所為
    ，應屬包括一罪之接續犯。又被告所犯上開2 罪，犯意個別
    ，罪名互殊，應予分論併罰。檢察官雖僅起訴被告偽造「張
    芝卉」署押1枚，然被告另偽造「張芝卉」署押1枚及按捺指
    印2 枚部分，則與起訴部分有接續犯之實質上一罪關係，本
    院自得併予審究。爰審酌被告駕車肇事致人受傷，不思救護
    ，反速逃逸，其罔顧傷者之生命、身體，已屬不該，豈料被
    告更於同案被告伍耀仁已供出實情後，仍一再捏編事實，矢
    口否認其曾肇事逃逸，迄至案情已臻明朗，容不得其再飾詞
    狡辯之情況下，始坦承犯行，但仍辯稱：當初否認，係因同
    案被告伍耀仁應允頂罪云云，絲毫未見悔意，並造成司法資
    源浪費，兼衡其對於偽造署押部分始終坦承犯行之態度等一
    切情狀，分別量處如主文所示之刑，並定其應執行之刑，以
    示懲儆。又如附表(二)所示偽造之署押，應依刑法第219 條之
    規定，不問屬於犯人與否，均沒收之。
據上論斷，應依刑事訴訟法第273條之1第1項前段、第299條第1
項前段，刑法第2條第1項前段、第185條之4、第217條第1項、第
219條，修正前刑法第51條第5款，判決如主文。
本案經檢察官李子春到庭執行職務。
中    華    民    國    95    年    9     月    11    日
                          臺灣花蓮地方法院刑事第一庭
                                      法  官  吳韻馨
上列正本證明與原本無異。
如對本判決不服，應於送達後10日內，向本院提出上訴狀（應抄
附繕本）告訴人或被害人如對於本判決不服者，應具備理由請求
檢察官上訴，其上訴期間之計算係以檢察官收受判決正本之日期
為準。
                                      書記官
中    華    民    國    95    年    9     月    12    日
附表(一)：
┌───┬───────┬────────┬──────┐
│比較  │修正前刑法於本│（修正後）刑法於│依從舊從輕原│
│法條  │案適用之法律效│本案適用之法律效│則比較結果  │
│      │果            │果              │            │
├───┼───────┼────────┼──────┤
│刑法第│宣告多數有期徒│宣告多數有期徒刑│本條從修正前│
│51條第│刑者，宣告刑最│者，宣告刑最長不│刑法較有利於│
│5款   │長不得逾20年  │得逾30年        │被告        │
│      │              │                │            │
├───┴───────┴────────┴──────┤
│綜合比較結果：修正後之刑法並非較有利於被告，故本案有關│
│修正部分應一體適用修正前刑法。                        │
└───────────────────────────┘
附表(二)：
┌──┬──┬─────────┬──┬────────┐
│時間│地點│文件名稱（附卷處）│欄位│偽造之署押及數量│
├──┼──┼─────────┼──┼────────┤
│92年│花蓮│第1次偵訊筆錄（花 │受訊│ 偽造「張芝卉」 │
│6月2│縣警│市警刑字第09200045│問人│ 之簽名2枚、指印│
│日凌│察局│990號警卷影印卷第 │、被│ 2枚            │
│晨2 │花蓮│20 、22）         │訊問│                │
│時40│分局│                  │人  │                │
│分許│豐川│                  │    │                │
│    │派出│                  │    │                │
│    │所  │                  │    │                │
└──┴──┴─────────┴──┴────────┘
附錄論罪科刑法條
刑法第185條之4：
駕駛動力交通工具肇事，致人死傷而逃逸者，處六月以上五年以
下有期徒刑。
刑法第217條：
(偽造盜用印章印文或署押罪)
偽造印章、印文或署押，足以生損害於公眾或他人者，處三年以
下有期徒刑。
盜用印章、印文或署押，足以生損害於公眾或他人者，亦同。


司法院資訊處製作；財團法人民間司法改革基金會備份。
